# 协议控制会计处理问题

提问人：13798247996 时间：2020-06-12 19:33:04
老师们好，需要请教各位问题。以下是问题描述：
基本情况：
1 、甲个人持有A公司（非上市公司）90%股权，同时持有B公司（上市公司）30%股权；A公司持有B公司10%的股权， 2018 年 12 月 31 日前甲将个人持有的B公司30%的表决权委托给A公司执行（因此 2018 年 12 月 31 日前A公司协议控制B公司）。
2 、A公司持有B公司10%的股份数为： 5000 万股;A账面长期股权投资金额为： 3 亿元，合并层面确认商誉为：2.5亿元.
3 、 2018 年 12 月 31 日B公司股票的收盘价为： 10 元/股，归母的账面净资产为 9 亿元；
请教问题：
1 、委托表决权 2018 年 12 月 31 日到期， 2019 年 1 月 1 日起，甲不再将个人持有B公司的股份表决权委托给A公司，是否可以判断A公司不再控制B公司，A公司是否应该将B公司从合并范围中剔除？
2 、如果“1”成立，即A公司需要将B公司从合并范围中剔除，且 2019 年 1 月 1 日作为处置日，协议约定失去控制权的会计处理与股份处置的会计处理原则是否应该一致。按如下方式分别在 2019 年 1 月 1 日A公司单体报表和合并报表中做了处理，是否正确？
单体报表：
A公司失去控制权后，只持有B公司10%的股份，且B公司为公众公司，股份有公允价值， 2019 年当前的公允价值已2018 年 12 月 31 日的收盘价计算为： 5 亿元。
单体报表确定投资收益： 5 亿 – 3亿 = 2亿元
会计分录：
借：交易性金融资产-成本 3 亿
-公允价值变动 2 亿
贷：长期股权投资 3 亿
投资收益 2 亿
单体报表中只是会计核算的方式发生变化，产生的投资收益实质上是公允价值变动，所以是不是暂时不需要交税合并报表：
A公司按持股比例净资产为：9 * 10% = 9千万
合并商誉为：2.5亿
合并层面应该确认的投资收益为： 5 亿 – 3.4亿 = 1.6亿元
由于在单体报表中已经确认投资收益： 2 亿，因此合并调整分录中再确认投资收益：1.6亿 - 2 = -4000万元.

回答人：chenyiwei
1 、表决权委托不是控制权判断的唯一因素，建议考虑“事实控制”是否仍然存在。不要过多依赖表决权委托。
2 、如果确定丧失控制权的，则虽然没有股权变动，但实际在个别报表和合并报表层面的处理原则与因处置导致丧失控制权的原理是一样的。在合并报表层面需将剩余股权按公允价值重新计量并确认重新计量的损益；个别报表层面则转为权益法核算并追溯调整，但不对剩余股权在丧失控制权之日重新计量。